最高法院民事判決
111年度台上字第1745號
上  訴  人  紀秀梅                               
訴訟代理人  李國豪律師
被 上訴 人  王玉桂                                    
            陳力瑋        
共      同
訴訟代理人  袁裕倫律師
上列當事人間請求損害賠償事件，上訴人對於中華民國111年3 
月16日臺灣高等法院臺中分院第二審判決（110年度上字第77號
），提起上訴，本院判決如下：
    主  文
原判決廢棄，發回臺灣高等法院臺中分院。
    理  由
一、本件上訴人主張：伊與被上訴人王玉桂為鄰居，王玉桂於民
    國107年3月間向伊表示其子即被上訴人陳力瑋從事黃金買賣
    ，獲利豐厚穩定，經陳力瑋至伊家說明係以資金購買黃金運
    往印度交易，可賺取每月約1.5%利潤，伊信以為真，乃於10
    7年3月19日、同年月20日、同年8月26日、同年10月26日、1
    08年1月10日，依序交付現金新臺幣（下同）140萬元、140
    萬元、70萬元、70萬元 、140萬元，共計560萬元予陳力瑋
    作為買賣黃金款項。陳力瑋初始均按月交付利潤予伊，嗣於
    108年4月間突向伊表示黃金、現金在印度機場遭竊，無法繼
    續交付利潤，並表明已在追查中，惟伊迭向陳力瑋詢問進度
    均未果，始驚覺受騙。被上訴人共同施用詐術，致伊受有56
    0萬元損害，依民法第184條、第185條之規定，應負連帶賠
    償責任；又伊已依民法第92條規定以起訴狀繕本之送達對被
    上訴人撤銷受詐欺之意思表示，亦得依民法第179條之規定
    ，請求返還560萬元，爰求為命被上訴人連帶給付560萬元及
    加計法定遲延利息之判決。上訴人另在原審主張因投資黃金
    買賣而交付560萬元予被上訴人，兩造間成立買賣兼委任之
    混合契約，因被上訴人未盡告知義務，致生不完全給付之情
    事，爰解除契約並追加依民法第226條、第227條、第256條
    、第259條之規定，請求被上訴人返還560萬元本息。
二、被上訴人則以：陳力瑋先前與訴外人林郁汶、劉瀛聲共同從
    事黃金買賣，藉以賺取價差且獲利頗豐，上訴人獲悉後，主
    動要求參與投資，陳力瑋即再集資1,500萬元（陳力瑋470萬
    元、王玉桂170萬元、上訴人560萬元、訴外人吳政憲300萬
    元）投資，王玉桂僅係應上訴人要求而單純介紹陳力瑋與上
    訴人認識，並未參與本件黃金買賣之操作，陳力瑋亦已向上
    訴人說明投資之進行模式，並無施用詐術之詐欺情事。縱認
    兩造間有契約關係，亦係成立合資或共同投資之無名契約，
    伊等已如實交付投資資金，上訴人亦受分潤，並無給付不能
    或不完全給付情事。本件係因遭竊而生損害，上訴人請求伊
    等賠償並無理由等語，資為抗辯。
三、原審維持第一審所為上訴人敗訴之判決，駁回其上訴及追加
    之訴，係以：依證人吳政憲、劉瀛聲之證詞，本件所謂黃金
    買賣投資係購買黃金運至印度賣出以賺取差價，且陳力瑋對
    此風險認知僅止於補稅或罰款，並依其所知告訴上訴人，並
    未捏造或隱瞞事實；王玉桂僅為單純出資者，其與上訴人間
    於通訊軟體LINE之通訊內容，為其對該黃金投資買賣之主觀
    認知，難認係故意詐欺上訴人，上訴人對是否加入該黃金買
    賣投資，有自由決定之意識，難認被上訴人對其施用詐術。
    依卷附2份「香港黃金買賣合約書」及證人吳政憲、許晉嘉
    、林郁汶、劉瀛聲之證詞，陳力瑋、吳政憲已先後2次各交
    付750萬元(含上訴人投資之560萬元)予林郁汶、劉瀛聲操作
    黃金買賣，陳力瑋並依上訴人投資時間、金額，按比例交付
    利潤予上訴人，嗣因林郁汶、劉瀛聲以黃金遭竊為由，拒絕
    給付利潤及返還本金，陳力瑋僅係下層受分配利潤之人，自
    無法再行分配利潤及返還本金予上訴人。依陳力瑋開立予上
    訴人之收據載明「合夥投資黃金」以及2人間在LINE之對話
    內容，上訴人並非向陳力瑋購買黃金，兩造間並無買賣兼委
    任之混合契約存在，當無因契約關係而生之給付不能或不完
    全給付之情事，上訴人依侵權行為、不當得利及追加依給付
    不能或不完全給付之規定，請求被上訴人連帶給付560萬元
    本息均無理由等詞，為其判斷之基礎。
四、按當事人之主張或抗辯是否真實，法院應綜合調查證據之結
    果，並斟酌全辯論意旨為判斷，不得違背論理、經驗法則，
    或就證據為割裂取捨，此觀民事訴訟法第222條第1項前段、
    第3項規定自明。又證言之證據力，固由事實審法院依自由
    心證認定之，惟法院取捨證言，應依證人與兩造之關係、參
    與待證事實之緣由、距待證事實發生之久暫，及其前後陳述
    之全部內容等項，加以綜合判斷，且採為認定事實之證據，
    必須對應證事項有相當之證明力，始足當之，否則，即與證
    據法則有違。查上訴人係經由被上訴人之介紹，自「107年3
    月19日起至108年1月10日」止陸續交付總計560萬元予陳力
    瑋，用以投資黃金買賣，而所謂黃金買賣係購買黃金運至印
    度賣出以賺取差價，陳力瑋則按月交付利潤予上訴人，為原
    審認定之事實。惟卷附由陳力瑋與林郁汶、劉瀛聲簽訂之2
    份「香港黃金買賣合約書」，其簽約日分別為「107年6月30
    日」、「同年8月4日」，合約書內容則記載由買方即陳力瑋
    備足現金750萬元交付受委託人即林郁汶、劉瀛聲，受託方
    於取得款項後即將6公斤之黃金帶至香港國際機場交予陳力
    瑋 (見一審卷一第135、136、141、142頁)，對照卷附由相
    同當事人於同一時間所簽署之「印度黃金買賣合約書」2份(
    見一審卷一第137、143頁)，則記載由陳力瑋將6公斤之黃金
    帶至印度新德里指定地點1次交付受委託人林郁汶、劉瀛聲
    ，受委託人並於3天後在印度給付等值之現金各789萬6,000
    元、792萬6,000元(見一審卷一第137、143頁)，似各屬一次
    性之黃金6公斤買賣交易並賺取價差，與兩造間約定於投資
    後按月賺取利潤之交易型態有所差異。又依上開4份合約書
    記載，2次交貨地點均在香港國際機場、印度指定地點，且
    約定由陳力瑋赴香港向林郁汶、劉瀛聲取得黃金後，再攜至
    印度交貨予林郁汶、劉瀛聲並收取現金，但依卷附陳力瑋、
    林郁汶、劉瀛聲的入出境紀錄觀之，3人出國時間並無重疊(
    見一審卷一第73、159、161頁)。另證人林郁汶在一審證稱
    ：合約書是在107年6月底簽的，到7月底時，陳力瑋說王玉
    桂要購買機器，無法繼續投資，所以陳力瑋要結束投資，我
    們結束投資是在7月底，劉瀛聲及喬治有將錢退還給陳力瑋
    及吳政憲等語(見一審卷二第81頁)；證人劉瀛聲在原審則證
    稱：伊是幫林郁汶打工，資金就是投資者給林郁汶，第2次
    要拿750萬元時，林郁汶因有事無法過去，請伊過去簽約，
    伊拿錢之後交給林郁汶等語(見原審卷第175至177頁)，2人
    對於陳力瑋有無交付第2筆投資款750萬元之證詞亦非一致。
    則上開4份黃金買賣合約書是否真正，已非無疑。上訴人在
    事實審一再質疑上開合約書之真實性(見一審卷一第170頁、
    一審卷二第142至147頁、原審卷第268至269頁)，似非全然
    無據。乃原審就此未詳予勾稽，對於上訴人就合約書記載內
    容之質疑恝置不論，逕採有利害關係之證人吳政憲、劉瀛聲
    所為有利於被上訴人之證言，認陳力瑋確有簽訂上開4份合
    約書並先後2次各交付750萬元予林郁汶、劉瀛聲，自有違證
    據法則。陳力瑋是否確將上訴人共5次之投資款560萬元均用
    以投資黃金買賣，攸關上訴人得否請求被上訴人侵權行為損
    害賠償之認定，原審就上開有疑義之合約書及證言，遽採為
    陳力瑋已將上訴人交付之560萬元投資款用於黃金買賣之依
    據，尚嫌速斷。次查，上訴人主張兩造間之黃金買賣投資契
    約，具買賣兼委任之混合契約關係，並主張依民法第226條
    、第227條、第256條、第259條之規定，請求被上訴人返還5
    60萬元本息等語(見原審卷第96、277頁)，有關契約定性之
    法律見解，法院不受當事人主張之拘束。惟上訴人既係本於
    契約法律關係請求債務不履行之損害賠償，則兩造間是否成
    立契約關係，自應究明並為判斷。原審依上訴人之起訴狀記
    載、卷附陳力瑋出具之收款收據，以及相關LINE對話資料，
    據以認定上訴人並非向陳力瑋購買黃金，陳力瑋亦非受上訴
    人委任出售黃金，兩造間並未成立買賣兼委任之混合契約。
    惟上開收款收據上載有「合夥投資黃金」等詞(見一審卷一
    第21、25、27、29、33頁)，陳力瑋並有按月交付利潤予上
    訴人，則兩造間是否存在無名契約之法律關係？上訴人得否
    本於契約關係請求債務不履行之損害賠償？非無再行研求餘
    地。乃原審遽以兩造間既無上開買賣兼委任之混合契約存在
    ，當無上訴人所述因契約關係而生之給付不能或不完全給付
    情事，而為不利於上訴人之論斷，亦有可議。上訴論旨，指
    摘原判決不當，求予廢棄，非無理由。
五、據上論結，本件上訴為有理由。依民事訴訟法第477條第1項
    、第478條第2項，判決如主文。
中　　華　　民　　國　　111 　年　　11　　月　　17　　日
                      最高法院民事第七庭
　　　　                  審判長法官    林  恩  山
                                法官    邱  瑞  祥
                                法官    吳  青  蓉
                                法官    謝  說  容
                                法官    許  紋  華
本件正本證明與原本無異
                   　 　　書　記　官    楊  麗  娟
中　　華　　民　　國　　111 　年　　11　　月　　21　　日